【裁判字號】    92,訴,797
【裁判日期】    920619
【裁判案由】    竊盜等
【裁判全文】
臺灣臺北地方法院刑事判決                          九十二年度訴字第七九七號
    公  訴  人  臺灣臺北地方法院檢察署檢察官
    被      告  乙○○
    選任辯護人  孫世群律師
右列被告因竊盜等案件，經檢察官提起公訴（九十二年度偵字第六五三七號），本院
判決如左：
    主  文
乙○○連續意圖供行使之用，而偽造有價證券，處有期徒刑壹年拾月，緩刑年。如
附表編號二、三所示偽造之支票均沒收之。
    事  實
一、乙○○因其需款孔急，竟意圖為自己不法之所有，於民國九十一年十二月十七日
    八、九時許，在其位於台北縣中和市○○路三八之一號七樓之一之住宅內，利用
    其同住之友人甲○○不在家之便，進入其可任意出入之甲○○位於上開處所內之
    臥室，竊取甲○○所有之印鑑章一枚及以誠泰銀行新莊分行（嗣改名為誠泰銀行
    丹鳳分行）為付款人，如附表所示之支票號碼，發票人、金額及票載日期均未填
    載之空白支票三紙，得手後竟為求順利取得款項，乃基於偽造有價證券之概括犯
    意，意圖供行使之用，於同日上午某時，在其位於台北縣中和市之上開處所內，
    未經甲○○之同意，擅自以甲○○之名義，同時於如附表編號一、三所示之支票
    上分別盜用「甲○○」之印章，並填載如附表編號一、三所示金額及票載日期等
    內容而簽發之（各支票之票面金額、票載日期及盜用之印文均詳如附表），嗣因
    記載錯誤而將如附表編號一所示之偽造支票予以撕毀，旋為得款供作己用，乃基
    於行使偽造有價證券之概括犯意，於同日下午某時許，在台北國際商業銀行圓山
    分行，將如編號三所示之偽造支票存入其所有之帳戶兌領款項而行使之，嗣於九
    十一年十二月十七日（起訴書誤載為十八日）下午五時許，在台北市○○路五０
    六號七樓之一，復承前偽造有價證券及行使有價證券之概括犯意，未經甲○○之
    同意，擅自以甲○○之名義，於如附表編號二所示之支票上盜用「甲○○」之印
    章，並填載如附表編號二所示金額及票載日期等內容而簽發之（支票之票面金額
    、票載日期及盜用之印文詳如附表），旋意圖為自己不法之所有，以如附表編號
    二所示之偽造支票持向黃寶銘供作擔保以借款而行使之，使黃寶銘誤以為該紙支
    票確係甲○○本人所簽發而如數支付票載金額之款項，迄於九十一年十二月二十
    日，黃寶銘持上開支票至台北銀行農安分行提示，因支票業經甲○○辦理掛失止
    付而遭退票，始查知上情。
二、案經台北市政府警察局中山分局報請台灣台北地方法院檢察署檢察官偵查起訴。
    理  由
一、右揭犯罪事實，業據被告乙○○於警訊及偵審中坦承不諱，復經證人黃寶銘於警
    訊中證述在卷，核與被害人甲○○於警訊及偵審中所指訴之情節相符，並有如附
    表編號二、三所示之支票影本、遺失票據申報書、票據掛失止付通知書及掛失止
    付票據提示人資料查報表各一紙附卷可稽，足徵被告之自白與事實相符。本件事
    證明確，被告犯行洵堪認定，應予依法論科。
二、按行使偽造有價證券以使人交付財物，如果所交付者，即該證券本身之價值，則
    其詐欺取財，仍屬行使偽造有價證券之行為，固不另成立詐欺罪，惟如以偽造之
    有價證券供作擔保或作為新債清償而借款，則其借款之行為，為行使有價證券以
    外之另一行為，其間有方法結果關係，應論以詐欺罪之牽連犯，最高法院八十二
    年度台上字第四四三０號著有判決可資參照。查支票上之金額，依票據法第一百
    二十五條第一項第二款之規定，為絕對必要記載之事項，其欠缺記載者，該支票
    應屬無效，徵諸被告乙○○於本院九十二年六月十日審理中供稱並未於如附表編
    號一所示支票上填載金額，是如附表編號一所示之支票自非刑法所保護之有價證
    券，公訴意旨就被告乙○○所涉此部分行為認應論以偽造有價證券罪嫌，自有未
    洽。核被告乙○○竊取被害人甲○○所有之空白支票行為，係犯刑法第三百二十
    條第一項之竊盜罪；又其偽造如附表編號二所示內容之支票後持之借款之行為，
    係犯刑法第二百零一條第一項之偽造有價證券罪及第三百三十九條第一項之詐欺
    罪；另其偽造如附表編號三所示內容之支票後持之兌領款項之行為，係犯刑法第
    二百零一條第一項之偽造有價證券罪。至被告乙○○雖於如附表編號一所示支票
    上盜用甲○○之印文並填載日期，然該紙支票尚未記載金額，且未經持之行使以
    表彰權利，顯非證明一定之意思表示，自難以文書相論，附此敘明。又被告乙○
    ○盜用被害人甲○○之印章而生如附表所示之印文之行為，均係該次偽造有價證
    券之階段行為，而其偽造有價證券後復持以行使，其行使有價證券之低度行為，
    亦為偽造之高度行為所吸收，均不另論罪。又其先後二次偽造有價證券犯行，時
    間緊接，方法相同，觸犯構成要件相同之罪名，顯係基於概括之犯意而為之，為
    連續犯，應依刑法第五十六條之規定論以一罪，並依法加重其刑。公訴意旨漏未
    論以連續犯，尚有未洽。又其所犯上開三罪間，有方法結果之牽連關係，為牽連
    犯，依刑法第五十五條之規定，應從一重之連續偽造有價證券罪處斷。公訴意旨
    雖未敘及被告乙○○所涉上開詐欺之犯行，然此部分犯行與前開論罪科刑部分既
    有牽連犯之裁判上一罪之關係，應為起訴效力所及之，本院自得併予審理。然被
    告乙○○僅因一時需款孔急而罹刑典，以致觸犯本件最輕本刑為有期徒刑三年以
    上之罪，而被害人甲○○於偵查中一再表示不予追究之意，經審酌其上開情節足
    認尚堪憫恕，倘依法判處被告乙○○刑法第二百零一條第一項所規定之最低度刑
    罰猶嫌過重，爰依刑法第五十九條之規定減輕其刑。爰審酌被告乙○○利用與被
    害人甲○○同居一屋之便，竊取他人所有之空白支票並擅自以他人名義簽發票據
    ，影響金融交易秩序及真正名義人權益，然於犯後尚能坦承犯行，及其品行、犯
    罪動機、目的、手段、生活狀況、智識程度、犯罪所得之利益、犯罪所生之損害
    等一切情狀，量處如主文第一項所示之刑。又被告乙○○未曾受有期徒刑以上刑
    之宣告，此有台灣高等法院被告全國前案紀錄表在卷可稽，其經此次起訴審判後
    ，當能知所警惕，而無再犯之虞，本院因認所宣告之刑，以暫不執行為適當，爰
    併宣告緩刑三年，以啟自新。
三、又如附表編號二、三所示偽造之支票，不論屬於犯人與否，爰依刑法第二百零五
    條之規定宣告沒收之。另如附表編號一所示支票上之「甲○○」印文，因係盜用
    印章所蓋之印文，並非偽造印章之印文，且該紙支票業經被告乙○○丟棄滅失，
    亦經其供明在卷，爰不另為沒收之諭知。
據上論斷，應依刑事訴訟法第二百九十九條第一項前段，刑法第五十六條、第二百零
一條第一項、第三百二十條第一項、第三百三十九條第一項、第五十五條、第五十九
條、第七十四條第一款、第二百零五條，罰金罰鍰提高標準條例第一條前段，判決如
主文。
本案經檢察官呂建興到庭執行職務。
中    華    民    國      九十二      年      六      月      十九      日
                                      臺灣臺北地方法院刑事第九庭
                                            法  官  黃 雅 君
右正本證明與原本無異。
如不服本判決，應於判決送達後十日內，向本院提出上訴狀。
                                            書記官  黃 炎 煌
中    華    民    國      九十二      年      六      月      十九      日
附錄本案論罪科刑法條：
中華民國刑法第二百零一條
意圖供行使之用，而偽造、變造公債票、公司股票或其他有價證券者，處
三年以上十年以下有期徒刑，得併科三千元以下罰金。
行使偽造、變造之公債票、公司股票或其他有價證券，或意圖供行使之用
，而收集或交付於人者，處一年以上七年以下有期徒刑，得併科三千元以
下罰金。
中華民國刑法第三百二十條
 (普通竊盜罪、竊佔罪)
意圖為自己或第三人不法之所有，而竊取他人之動產者，為竊盜罪，處五
年以下有期徒刑、拘役或五百元以下罰金。
意圖為自己或第三人不法之利益，而竊佔他人之不動產者，依前項之規定
處斷。
前二項之未遂犯罰之。
中華民國刑法第三百三十九條
 (普通詐欺罪)
意圖為自己或第三人不法之所有，以詐術使人將本人或第三人之物交付者
，處五年以下有期徒刑、拘役或科或併科一千元以下罰金。
以前項方法得財產上不法之利益或使第三人得之者，亦同。
前二項之未遂犯罰之。
附表：
編號    支  票  號  碼          金   額       票載日期      盜用之印文
                               （新台幣）
一      ＺＢ0000000      未記載        不詳          甲○○
二      ＺＢ0000000      0萬元        91.12.20      甲○○
三      ＺＢ0000000      0萬元        91.12.18      甲○○


司法院資訊處製作；財團法人民間司法改革基金會備份。
